臺灣高等法院民事判決
110年度重再字第34號
再審原告    鄭黎安  


再審被告    林晏如  
            李秀蓮  

上列當事人間請求減少價金等事件，再審原告對於中華民國109
年6月3日本院109年度重上字第14號確定判決提起再審之訴，本
院判決如下：
    主      文
再審之訴駁回。
再審訴訟費用由再審原告負擔。
    事實及理由
一、按提起民事再審之訴，應於30日之不變期間內為之，又該期
    間自判決確定時起算，判決於送達前確定者，自送達時起算
    ，其再審之理由發生或知悉在後者，均自知悉時起算，民事
    訴訟法第500條第1項、第2項定有明文。查本件再審原告前
    向臺灣臺北地方法院起訴請求再審被告減少價金及損害賠償
    ，經該院以106年度重訴字第433號判決（下稱原一審判決）
    駁回其請求，再審原告不服提起上訴，嗣經本院以109年度
    重上字第14號判決（下稱系爭判決）駁回上訴，再審原告提
    起上訴，經最高法院於民國110年7月28日以110年度台上字
    第860號裁定（下稱最高法院裁定）駁回上訴確定，又再審
    原告係於同年8月10日收受最高法院裁定正本（見本院卷第6
    3頁），則其於同年9月8日提起本件再審之訴（見本院卷第3
    頁），未逾30日不變期間，合先敘明。
二、再審原告主張：系爭判決認定伊於締約已知悉有頂樓加蓋違
    章建物及樓頂板開孔架設內梯之瑕疵，再審被告不負物之瑕
    疵擔保責任，因而駁回伊之請求，然依聲證1、2、3所載，
    頂樓加蓋及架設內梯是否必然造成樓地板承載力不足而影響
    公共安全，尚須透過鑑定始能得知，伊自無可能在鑑定前即
    知悉頂樓加蓋及架設內梯對建物公共安全有影響而須拆除，
    是如能斟酌前開證物，伊應可受較有利之裁判。爰依民事訴
    訟法第496條第1項第13款規定提起再審之訴，並聲明求為將
    系爭判決及原一審判決均廢棄，並判命再審被告應連帶給付
    伊新臺幣（下同）934萬9,820元本息等語。
三、按再審之訴顯無再審理由者，得不經言詞辯論，以判決駁回
    之。民事訴訟法第502條第2項定有明文。又當事人發現未經
    斟酌之證物或得使用該證物，但以如經斟酌可受較有利益之
    裁判者為限，得以再審之訴對於確定終局判決聲明不服，同
    法第496條第1項第13款亦有明定。所謂當事人發現未經斟酌
    之證物，係指前訴訟程序事實審言詞辯論終結前已存在之證
    物，因當事人不知有此，致未經斟酌，現始知之者而言；若
    在前訴訟程序事實審言詞辯論終結前，尚未存在之證物，本
    無所謂發現，自不得以之為再審理由（最高法院104年度台
    上字第2475號判決意旨參照）。復按前訴訟程序事實審言詞
    辯論終結前已經存在之證物，當事人不知有此致未斟酌現始
    知之，或知有該證物之存在而因當時未能檢出致不得使用，
    嗣後檢出之該證物，固可稱之為民事訴訟法第496條第1項第
    13款所定得使用未經斟酌之證物，惟必須當事人在客觀上確
    不知該證物存在致未斟酌現始知之，或依當時情形有不能檢
    出該證物者始足當之，倘按其情狀，依一般社會之通念，尚
    非不知該證物或不能檢出或命第三人提出者，均無該條款規
    定之適用。
四、經查，再審原告主張聲證1至3係未經系爭判決斟酌之證物，
    惟前開證物均係於網路檢索搜尋所得之資訊，並非系爭判決
    之本案證據，酌以現行網路使用之普遍性及公開性，實難認
    再審原告在客觀上確不知，或依當時情形有不能於前訴訟程
    序檢出該資料之情事，況縱認聲證1至3為證物，觀諸該等內
    容，或為第三人撰寫廠房樓地板承載力之網路文章、他案土
    木工程科技師懲戒決定書、建築工程鑑定介紹網頁等，均非
    可供為再審原告於締約時是否知悉瑕疵存在之證物，縱予以
    斟酌，再審原告亦不能因此受較有利之裁判，從而，再審原
    告據此提起再審之訴，顯無理由。
五、綜上所述，再審原告主張有民事訴訟法第496條第1項第13款
    之再審事由，提起本件再審之訴，顯無理由，爰依民事訴訟
    法第502條第2項規定，不經言詞辯論，逕以判決駁回之。
六、據上論結，本件再審之訴顯無理由，依民事訴訟法第502條
    第2項、第78條，判決如主文。
中　　華　　民　　國　　110 　年　　10　　月　　4 　　日
                  民事第二十庭  
                      審判長法　官  周祖民
　　　　　　　　　　　  　  法　官  鄭威莉
　　　　　　　　　　　  　  法　官  張永輝
正本係照原本作成。
如不服本判決，應於收受送達後20日內向本院提出上訴書狀，其
未表明上訴理由者，應於提出上訴後20日內向本院補提理由書狀
（均須按他造當事人之人數附繕本）上訴時應提出委任律師或具
有律師資格之人之委任狀；委任有律師資格者，另應附具律師資
格證書及釋明委任人與受任人有民事訴訟法第466 條之1第1項但
書或第2項所定關係之釋明文書影本。如委任律師提起上訴者，
應一併繳納上訴審裁判費。
中　　華　　民　　國　　110 　年　　10　　月　　4 　　日

                            書記官  鄭淑昀